臺灣彰化地方法院刑事判決　　　　　　　100年度訴字第753號
公　訴　人　臺灣彰化地方法院檢察署檢察官
被　　　告　徐慶賢
上列被告因違反毒品危害防制條例案件，經檢察官提起公訴（10
0 年度毒偵字第162 號），被告於準備程序進行中，就被訴事實
為有罪之陳述，經本院合議庭裁定由受命法官獨任進行簡式審判
程序，判決如下：
    主  文
徐慶賢施用第一級毒品，累犯，處有期徒刑柒月；扣案之海洛因
捌包（驗餘合計淨重零點零公克、含分裝袋捌個）沒收銷燬之
。又施用第二級毒品，累犯，處有期徒刑月；扣案之甲基安非
他命壹包（驗餘淨重零點肆貳玖伍公克，含分裝袋壹個）沒收銷
燬之。應執行有期徒刑玖月，扣案之海洛因捌包（驗餘合計淨重
零點零公克、含分裝袋捌個）及甲基安非他命壹包（驗餘淨重
零點肆貳玖伍公克，含分裝袋壹個）均沒收銷燬之。
    犯罪事實及理由
壹、程序事項：
    本件經被告於準備程序期日為有罪之陳述，經受命法官告知
    簡式審判程序之旨，並聽取當事人之意見後，本院認無不得
    或不宜改依簡式審判程序進行之處，爰依刑事訴訟法第273
    條之1 第1 項，裁定由受命法官獨任進行簡式審判程序，則
    依據刑事訴訟法第273 條之2 、同法第159 條第2 項之規定
    ，不適用傳聞法則有關限制證據能力之相關規定；並得依同
    法第310 條之2 之準用同法第454 條之規定製作略式判決書
    ，依法僅需記載犯罪事實、證據名稱及應適用之法條，並得
    以簡略方式為之，合先敘明。
貳、實體事項：
一、構成犯罪事實：
    徐慶賢前於民國89年間因施用毒品案件，經本院裁定送觀察
    勒戒後，認無繼續施用毒品之傾向，89年11月22日執行完畢
    釋放，由臺灣彰化地方法院檢察署檢察官以89年度毒偵字第
    3616號為不起訴處分確定。又於上揭觀察勒戒執行完畢釋放
    後五年內之94年間，因連續施用第二級毒品案件，經本院以
    94年度易字第626 號判處有期徒刑6 月，經上訴後由臺灣高
    等法院臺中分院以94年度上易字第1138號駁回上訴而確定，
    95年3 月9 日易科罰金執行完畢；95年間再因連續施用第二
    級毒品案件，經本院以95年度易字第758 號判處有期徒刑8
    月，經上訴後由臺灣高等法院臺中分院以95年度上易字第11
    79號駁回上訴確定，經減刑條例減為有期徒刑4 月，96年7
    月16日執行完畢；97年間再因施用第二級毒品案件，經本院
    以97年度易字第600 號判處有期徒刑7 月，經上訴後駁回而
    確定，復於同年間因施用第一、二級毒品案件，經本院以98
    年度訴緝字第22號分別判處有期徒刑7 月、3 月確定，上開
    二案經合併定其應執行有期徒刑1 年3 月，99年6 月1 日縮
    短刑期甫執行完畢（構成累犯）。猶不知戒除毒癮，復基於
    施用第一級毒品之犯意，於100 年1 月11日晚上7 時許，在
    其位於彰化縣溪湖鎮○○里○○街97巷26號住處，以將第一
    級毒品海洛因摻入香菸中點火吸食之方式，施用第一級毒品
    海洛因1 次。繼之，另基於施用第二級毒品甲基安非他命之
    犯意，於同上時點，在上揭處所，以將第二級毒品甲基安非
    他命置於錫箔紙上燒烤吸食其產生煙霧之方式，施用第二級
    毒品甲基安非他命1 次。嗣於同年月13日下午1 時許，在彰
    化縣社頭鄉○○路○ 段與水井巷口因交通違規，為警攔檢，
    當場扣得第一級毒品海洛因8 包（驗餘合計淨重0.30公克、
    含分裝袋8 個）及甲基安非他命1 包（驗餘淨重0.4295公克
    、含分裝袋1 個），並經其同意採集尿液送驗，結果呈嗎啡
    、安非他命及甲基安非他命陽性反應，始悉上情。
二、認定犯罪事實所憑之證據名稱：
  (一)應受尿液採驗人尿液檢體採集送驗紀錄表（檢體編號：Ｚ000
    000000000 號、100 年1 月13日15時0 分採尿）：足知送驗
    尿液為被告徐慶賢所親自排放。
  (二)詮昕科技股份有限公司100 年1 月28日濫用藥物尿液檢驗報
    告（原樣編號：Ｚ000000000000 號、報告編號：00000000號
    ）：檢出有安非他命及甲基安非他命陽性反應（安非他命檢
    出濃度為1136ng/ml 、甲基安非他命檢出濃度為14521ng/ml
    ），及詮昕科技股份有限公司100 年3 月4 日濫用藥物尿液
    檢驗報告（原樣編號：Ｚ000000000000 號、報告編號：0000
    0000號）：檢出有嗎啡陽性反應（嗎啡檢出濃度為98ng /ml
    ）。
  (三)自願受搜索同意搜索書、彰化縣警察局田中分局搜索扣押筆
    錄、彰化縣警察局田中分局扣押物品目錄表、彰化縣警察局
    田中分局扣押物品清單。
  (四)彰化縣警察局田中分局查獲毒品危害防制條例毒品初步鑑驗
    報告單。
  (五)扣案之海洛因8 包（驗餘合計淨重0.30公克、含分裝袋8 個
    ）、甲基安非他命1 包（驗餘淨重0.4295公克、含分裝袋1
    個）。
  (六)法務部調查局濫用藥物實驗室100 年2 月17日調科壹字第10
    023003410 號鑑定書：送驗粉末檢品8 包檢出含第一級毒品
    海洛因成分（驗餘淨重0.30公克，含分裝袋8 個）。
  (七)行政院衛生署食品藥物管理局100 年2 月14日FDA 研字第10
    00006263號檢驗報告書：送驗無色結晶1 包，檢出甲基安非
    他命成分（驗餘淨重0.4295公克、含分裝袋1 個）。
  (八)臺灣高等法院被告前案紀錄表、刑案資料查註紀錄表、全國
    施用毒品案件紀錄表、受觀察勒戒人毒品及前科紀錄簡列表
    、矯正簡表。
  (九)被告徐慶賢之自白。
三、不再送觀察勒戒之理由：
    按海洛因、甲基安非他命為毒品危害防制條例第2 條第2 項
    第1 、2 款所稱之第一、二級毒品，不得施用、持有。次按
    毒品危害防制條例於92年7 月9 日修正公布，自93年1 月9
    日施行，其中第20條、第23條將施用毒品之刑事處遇程序，
    區分為「初犯」及「5 年內再犯」、「5 年後再犯」。依其
    立法理由之說明：「初犯」，經觀察、勒戒或強制戒治後，
    應為不起訴處分或不付審理之裁定；經觀察、勒戒或強制戒
    治執行完畢釋放後，「5 年內再犯」者，因其再犯率甚高，
    原實施之觀察、勒戒及強制戒治既已無法收其實效，爰依法
    追訴或裁定交付審理。至於經觀察、勒戒或強制戒治執行完
    畢釋放後，「5 年後再犯」者，前所實施之觀察、勒戒或強
    制戒治已足以遮斷其施用毒品之毒癮，為期自新及協助其斷
    除毒癮，仍適用「初犯」規定，先經觀察、勒戒或強制戒治
    之程序。從而依修正後之規定，僅限於「初犯」及「5 年後
    再犯」二種情形，始應先經觀察、勒戒或強制戒治程序。倘
    被告於5 年內已再犯，經依法追訴處罰，縱其第三次（或第
    三次以上）再度施用毒品之時間，在初犯經觀察、勒戒或強
    制戒治執行完畢釋放5 年以後，已不合於「5 年後再犯」之
    規定，且因已於「5 年內再犯」，顯見其再犯率甚高，原實
    施觀察、勒戒或強制戒治，已無法收其實效，即應依該條例
    第10條處罰。至於第三次（或第三次以上）施用毒品之時間
    ，是否宜有期間限制？以多久為適宜？則分屬刑事政策、專
    門醫學之範圍，非審判機關所能決定，有待循立法途徑解決
    （最高法院98年度臺非字第252 號、97年度臺非字第540 號
    、95年度臺非字第59、65號判決，及最高法院97年9 月9 日
    97年度第5 次刑事庭會議決議參照）。本件被告前於89年間
    因施用毒品案件，經本院裁定送觀察勒戒後，認無繼續施用
    毒品之傾向，89年11月22日執行完畢釋放，由臺灣彰化地方
    法院檢察署檢察官以89年度毒偵字第3616號為不起訴處分確
    定；又於上揭觀察勒戒執行完畢釋放後五年內之94年間，因
    連續施用第二級毒品案件，經本院以94年度易字第626 號判
    處有期徒刑6 月，經上訴後由臺灣高等法院臺中分院以94年
    度上易字第1138號駁回上訴而確定，95年3 月9 日易科罰金
    執行完畢，有卷附臺灣高等法院被告前案紀錄表可查，揆諸
    前開最高法院判決及決議，因被告於89年第一次觀察勒戒後
    之5 年內，業有施用毒品之行為，則本次被告於100 年1 月
    11日再次施用毒品之犯行，即與5 年後再犯之情形有別，自
    應逕行起訴。
四、論罪科刑之理由：
  (一)按海洛因、甲基安非他命分別為毒品危害防制條例第2 條第
    2 項第1 款、第2 款所定之第一級、第二級毒品，不得非法
    持有、施用。核被告徐慶賢所為，係犯毒品危害防制條例第
    10條第1 項之施用第一級毒品罪，及同條第2 項之施用第二
    級毒品罪。
  (二)被告施用毒品而持有海洛因、甲基安非他命之行為，為施用
    之高度行為所吸收，均不另論罪。
  (三)又被告所犯上開施用第一級毒品海洛因1 次及施用第二級毒
    品甲基安非他命1 次之2 罪間，犯意各別，罪名互異，應予
    分論併罰。
  (四)查被告前於94年間，因連續施用第二級毒品案件，經本院以
    94年度易字第626 號判處有期徒刑6 月，經上訴後由臺灣高
    等法院臺中分院以94年度上易字第1138號駁回上訴而確定，
    95年3 月9 日易科罰金執行完畢；95年間再因連續施用第二
    級毒品案件，經本院以95年度易字第758 號判處有期徒刑8
    月，經上訴後由臺灣高等法院臺中分院以95年度上易字第11
    79號駁回上訴確定，經減刑條例減為有期徒刑4 月，96年7
    月16日執行完畢；97年間再因施用第二級毒品案件，經本院
    以97年度易字第600 號判處有期徒刑7 月，經上訴後駁回而
    確定，復於同年間因施用第一、二級毒品案件，經本院以98
    年度訴緝字第22號分別判處有期徒刑7 月、3 月確定，經合
    併定其應執行有期徒刑1 年3 月，99年6 月1 日縮短刑期甫
    執行完畢，有臺灣高等法院被告前案紀錄表1 件在卷可參，
    其於5 年內故意再犯本件有期徒刑以上之罪，為累犯，應依
    刑法第47條第1 項之規定，加重其刑。
  (五)爰審酌被告為高中畢業，有餐飲專長，原從事學校便當工作
    ，家中子女尚未成年，僅因毒癮難以戒除，方再度施用毒品
    ，及前有多次毒品前科，再犯本件施用毒品之罪，亟待矯治
    ，其施用毒品係屬自戕行為並未損害他人，於犯罪後已深知
    悔悟並坦承犯行，同時考量施用毒品之戒癮性不高，極易一
    再施用等一切情狀，分別量處如主文所示之刑，並合併定其
    應執行刑示懲。
  (六)扣案之送驗粉末檢品8 包檢出含第一級毒品海洛因成分（驗
    餘淨重0.30公克，含分裝袋8 個），有法務部調查局濫用藥
    物實驗室100 年2 月17日調科壹字第10023003410 號鑑定書
    足參；扣案之送驗無色結晶1 包，檢出甲基安非他命成分（
    驗餘淨重0.4295公克、含分裝袋1 個），復有行政院衛生署
    食品藥物管理局100 年2 月14日FDA 研字第1000006263號檢
    驗報告書可按，而盛裝毒品之包裝袋使用後沾染毒品無法徹
    底析離，實務上也不可能先將包裝袋洗淨後，單獨將該包裝
    袋諭知沒收，故扣案海洛因、甲基安非他命及其分裝袋，亦
    均應依毒品危害防制條例第18條第1 項前段之規定宣告沒收
    銷燬之。
五、適用之法律：
  (一)刑事訴訟法第273 條之1 第1 項、第299 條第1 項前段、第
    310 條之2 、第454 條。
  (二)毒品危害防制條例第10條第1 項、第2 項、第18條第1 項前
    段，刑法第11條、第47條第1 項、第51條第5 款。
本案經檢察官陳隆翔到庭執行職務。
中　　華　　民　　國　100 　　年　　6 　　月　　24　　日
                  刑事第五庭    法      官  李淑惠
以上正本證明與原本無異。
如不服本判決應於收受判決後10日內向本院提出上訴書狀，並
應敘述具體理由。其未敘述上訴理由者，應於上訴期間屆滿後
20日內向本院補提理由書(均須按他造當事人之人數附繕本)
「切勿逕送上級法院」。
中　　華　　民　　國　 100　　年　　6 　　月　　24　　日
                                書  記  官  張清秀
附錄論罪科刑法條全文:
毒品危害防制條例第10條
施用第一級毒品者，處 6 月以上 5 年以下有期徒刑。
施用第二級毒品者，處 3 年以下有期徒刑。
